【裁判字號】    99,台上,377
【裁判日期】    990304
【裁判案由】    撤銷贈與行為等
【裁判全文】
最高法院民事裁定              九十九年度台上字第三七七號
上  訴  人  甲○○
            乙○○
共     同
訴訟代理人  陳建良律師
被 上訴 人  台中縣沙鹿鎮農會
法定代理人  丙○○
上列當事人間請求撤銷贈與行為等事件，上訴人對於中華民國九
十八年十一月二十四日台灣高等法院台中分院判決（九十七年度
上字第九號），提起上訴，本院裁定如下：
    主  文
上訴駁回。
第三審訴訟費用由上訴人負擔。
    理  由
按上訴第三審法院，非以原判決違背法令為理由，不得為之。又
提起上訴，上訴狀內應記載上訴理由，其以民事訴訟法第四百六
十九條所定事由提起第三審上訴者，應於上訴狀內表明：原判決
所違背之法令及其具體內容、暨依訴訟資料合於該違背法令之具
體事實。其依同法第四百六十九條之一規定提起上訴者，並應具
體敘述為從事法之續造、確保裁判之一致性或其他所涉及之法律
見解具有原則上重要性之理由。同法第四百六十七條、第四百七
十條第二項分別定有明文。而依同法第四百六十八條規定，判決
不適用法規或適用不當者，為違背法令；依同法第四百六十九條
規定，判決有該條所列各款情形之一者，為當然違背法令。是當
事人提起第三審上訴，如合併以同法第四百六十九條及第四百六
十九條之一之事由為上訴理由時，其上訴狀或理由書應表明該判
決所違背之法令條項，或有關判例、解釋字號，或成文法以外之
習慣或法理等及其具體內容，暨係依何訴訟資料合於該違背法令
之具體事實，並具體敘述為從事法之續造、確保裁判之一致性或
其他所涉及之法律見解具有原則上重要性之理由。如未依上述方
法表明，或其所表明者與上開法條規定不合時，即難認為已合法
表明上訴理由，其上訴自非合法。本件上訴人對於原判決提起第
三審上訴，雖以該判決違背法令為由，惟核其上訴理由狀所載內
容，係就原審取捨證據、認定事實之職權行使所論斷：上訴人甲
○○於民國九十年三月七日向被上訴人借款新台幣（下同）九百
二十萬元，約定九十二年三月七日清償，屆期後未能清償剩餘借
款九百萬元之本息，卻於九十二年四月二十五日將其所有坐落台
中縣沙鹿鎮○○段竹林小段一七九地號土地（下稱系爭土地）贈
與上訴人乙○○，並於同年五月十九日完成所有權移轉登記，致
其財產減少，而有害於被上訴人上開債權之受償。又上開借款雖
有台中縣梧棲鎮○○段大庄小段三五五之二十地號土地設定一千
二百萬元抵押權提供擔保，然經正心不動產估價師聯合事務所鑑
定結果，該土地於九十二年四月二十五日至同年五月十九日市價
為六百零二萬三千元，不足清償上開債務。上訴人甲○○雖主張
尚有其他財產，然皆不足供被上訴人取償。從而，被上訴人本於
民法第二百四十四條第一項、第四項規定，請求撤銷上訴人間就
系爭地號土地所為之贈與行為，及所有權移轉登記，並請求上訴
人乙○○塗銷系爭土地之所有權移轉登記，回復登記為上訴人甲
○○所有，應予准許等情，指摘為不當，並就原審命為辯論及已
論斷者，泛言謂為違法，而非表明該判決所違背之法令及其具體
內容，暨依訴訟資料合於該違背法令之具體事實，更未具體敘述
為從事法之續造、確保裁判之一致性或其他所涉及之法律見解具
有原則上重要性之理由，難認其已合法表明上訴理由。依首揭說
明，應認其上訴為不合法。
據上論結，本件上訴為不合法。依民事訴訟法第四百八十一條、
第四百四十四條第一項、第九十五條、第七十八條，裁定如主文
。
中    華    民    國  九十九  年    三    月    四    日
                      最高法院民事第五庭
                          審判長法官  朱  建  男
                                法官  顏  南  全
                                法官  林  大  洋
                                法官  沈  方  維
                                法官  袁  靜  文
本件正本證明與原本無異
                                      書  記  官
中    華    民    國  九十九  年    三    月   十六   日
                                                      Ｑ

司法院資訊處製作；財團法人民間司法改革基金會備份。
